【裁判字號】    98,訴,8
【裁判日期】    980708
【裁判案由】    侵權行為損害賠償
【裁判全文】
臺灣高等法院民事判決                     98年度訴字第8號
原      告  甲○○
訴訟代理人  乙○○
被      告  丙○○
上列當事人間侵權行為損害賠償事件，原告提起刑事附帶民事訴
訟，經本院刑事庭移送前來（97年度附民字第215號），本院於9
8年6月24日言詞辯論終結，判決如下：
    主      文
被告應給付原告新台幣參佰壹拾肆萬肆仟壹佰捌拾柒元及自民國
九十七年十二月九日起至清償日止，按年息百分之五計算之利息
。
原告其餘之訴駁回。
訴訟費用由被告負擔三分之二，餘由原告負擔。
本判決第一項於原告以新台幣壹佰零伍萬元為被告供擔保後，得
假執行。
原告其餘假執行之聲請駁回
    事實及理由
一、按訴狀送達後，原告不得將原訴變更或追加他訴。但擴張或
    減縮應受判決事項之聲明者，不在此限， 民事訴訟法第255
    條第1項第3款定有明文。查原告原聲明被告應給付新台幣（
    下同）506萬6,674元本息（即醫療費用3萬4,778元、必要醫
    療器材費用1萬5,130元、 看護費用21萬4,000元、減少勞動
    能力損失280萬2,766元及精神慰撫金200萬元）， 嗣減縮聲
    明為被告應給付464萬4,187元本息（即醫療費用為2萬1,773
    元、看護費用1萬6,000元、減少勞動能力損失260萬6,414元
    及精神慰撫金200萬元－本院訴字卷41-43頁），依上開規定
    ，無庸得被告同意，應予准許。又被告經合法通知，未於言
    詞辯論期日到場，亦未提出書狀作何聲明或陳述，核無民事
    訴訟法第386條各款所列事由，爰依原告之聲請 ，准由其一
    造辯論而為判決。
二、原告主張：被告於民國96年 5月1日凌晨2時許，在臺北縣三
    重市○○路○段380號2樓大都會網咖店， 有敲打鍵盤聲音過
    大等影響他人消費之情形，同在該店消費之原告即上前勸阻
    ，雙方因而起爭執，原告乃請被告到店外講話，詎原告轉身
    往店外走時，被告竟手持鑰匙，以尖端猛刺原告之左後肩部
    ，原告負痛轉身推開被告，被告仍繼續持上開尖銳硬物猛刺
    原告之左手臂，且朝原告之右眼由上往下猛刺到右手掌，致
    原告受有臉部（近右眉處） 撕裂傷約1.0×0.3×0.2公分、
    右手撕裂傷約0.5×0.3×0.3公分、左後肩部多處擦傷各約
    1.0×0.5公分、0.5×0.5公分、10公分及5公分刮痕狀擦傷
    ，左上臂擦傷約1.0×0.5公分、右眼眼窩後出血、右眼玻璃
    體出血、右眼外傷性前房出血、右眼外傷性視神經病變、右
    眼眼球癆之傷害，並因右眼視神經受重創無法復原併失明。
    被告所涉重傷害罪責， 業經刑事法院判處有期徒刑7年確定
    （臺灣板橋地方法院97年度訴字第109號、 本院97年度上訴
    字第3944號），爰依侵權行為之法則，求為命被告給付原告
    464萬4,187元及自刑事附帶民事起訴狀繕本送達翌日起至清
    償日止，按年息百分之五計算之利息，並陳明願供擔保請准
    宣告假執行。
三、原告主張被告於上開時、地與伊發生爭執，以鑰匙尖端猛刺
    伊左後肩、左手臂，並朝伊右眼由上往下猛刺到右手掌，致
    伊受有上開傷害及右眼失明之重傷害等情，業據提出馬偕紀
    念醫院診斷證明書及醫療單據為證（本院訴字卷46-54頁）
    ，並經被告於上開刑事案件審理時坦承不諱，且被告因此所
    涉重傷害罪責，業經刑事法院判處有期徒刑7年確定，亦有
    本院97年度上訴字第3944號刑事判決可稽（本院訴字卷4-7
    頁），自堪信為真實。
四、按因故意或過失，不法侵害他人之權利者，負損害賠償責任
    ；又不法侵害他人之身體或健康者，對於被害人因此喪失或
    減少勞動能力，或增加生活上之需要時，應負損害賠償責任
    。又不法侵害他人之身體、健康而情節重大者，被害人雖非
    財產上之損害，亦得請求賠償相當之金額，民法第184條第1
    項前段、第193條第1項及第195條第1項前段分別定有明文。
    查被告不法侵害原告之身體、健康，致原告受有上開傷害，
    原告自得依上開規定，請求被告賠償其因此所受之損害，茲
    將原告所得請求賠償之金額，分述如下：
  (一)醫療費用部分：原告主張伊因本件重傷害，致右眼眼窩後出
    血、右眼玻璃體出血、右眼外傷性前房出血、右眼外傷性視
    神經病變、右眼眼球癆，並因右眼視神經受重創無法復原併
    失明，計支出醫療費用2萬1,773元之事實，業據提出診斷證
    明書及醫療單據為證（本院訴字卷46-54頁）， 且經核各該
    費用之支出均屬治療上之必要費用，原告此部分之請求，應
    予准許。
  (二)看護費用部分：原告主張伊因本件重傷害，於96年5月2日至
    同年月9日住院8天， 以每天看護費用2,000元計算，被告應
    給付伊看護費用1萬6,000元等語。查原告因本件重傷害，於
    96年5月2日住院至同年月9日出院，共計8天，有診斷證明書
    可稽（本院訴字卷54頁），又以原告所受傷情觀之，原告於
    住院期間，應有僱請看護照顧之必要，原告以每天看護費用
    2,000元計算 ，亦與目前市場全日看護費用行情相當，是原
    告此部分之請求，應予准許。
  (三)減少勞動能力損失部分：原告主張伊因本件事故致右眼失明
    ，減少勞動能力61.52%，伊目前就讀大學2年級，預計於100
    年6月底大學畢業，自100年7月1日（即22歲）得開始就業（
    伊右眼全盲可免服兵役）時起算，迄年滿65歲退休止，得工
    作之期間為42年，以每月最低基本工資1萬7,280元計算，伊
    得一次請求減少勞動能力損失260萬6,414元等語。查原告因
    本件事故致右眼失明，依勞工保險殘廢給付標準表所示（本
    院附民卷56-59頁），1目失明屬8等級殘廢， 喪失勞動能力
    之程度為61.52%。又原告係78年3月6日出生（本院附民卷11
    頁）， 於本件事故發生時，年僅18歲，目前就讀大學2年級
    ， 預計於100年6月底大學畢業，自100年7月1日（即22歲）
    得開始就業（原告右眼全盲可免服兵役），算至年滿65歲退
    休之日即143年 3月5日止，得工作之期間為42年餘，原告請
    求以42年及每月最低基本工資1萬7,280元計算，則原告每月
    減少勞動能力損失為1萬631元（17,280元×61.52%＝10,631
    元，元以下四捨五入，下同）， 1年減少勞動能力損失為12
    萬7,572元（10,631元×12月＝127,572元），依霍夫曼計算
    法扣除中間利息後，原告減少勞動能力損失為293萬391元【
    127,572元×22.00000000（此為42年之霍夫曼係數）=2,930
    ,391 元】， 茲原告僅請求被告給付260萬6,414元，自屬有
    據，應予准許。
  (四)精神慰撫金部分：查原告因本件事故受有上開重傷害，在精
    神上及肉體上必感受莫大痛苦，不言可喻，原告請求賠償非
    財產上之損害，自屬有據。爰斟酌原告現年20歲，在中華技
    術學院電機應用工程系就讀（本院訴字卷43頁），因本件事
    故致右眼終生殘缺；而被告現年30歲（68年5月7日出生），
    未婚，有施用毒品等多項前科紀錄、無任何財產（本院訴字
    卷18、21-23、39頁） 等一切情狀，認原告請求被告賠償其
    精神慰撫金200萬元， 尚嫌過高，應以50萬元為適當，逾此
    金額之請求，尚屬無據。
  (五)以上合計，原告所得請求賠償之金額為314萬4,187元（即醫
    療費用2萬1,773元＋看護費用1萬6,000元＋減少勞動能力損
    失260萬6,414元＋精神慰撫金50萬元）。
五、綜上所述，原告依侵權行為之法則，請求被告給付314萬4,1
    87元及自刑事附帶民事起訴狀繕本送達之翌日即97年12月9
    日（本院附民卷70頁）起至清償日止，按年息百分之五計算
    之利息部分，自屬應予准許；至超過上開部分之請求，即屬
    不應准許，應予駁回。又原告就上開應予准許部分，陳明願
    供擔保請准宣告假執行，經核無不合，爰酌定相當擔保金額
    准許之；至原告敗訴部分，其假執行之聲請已失所附麗，應
    併駁回。
六、本件其餘攻擊或防禦方法及未經援用之證據，經本院斟酌後
    ，認為不足以影響本判決之結果，自無逐一詳予論駁之必要
    ，併此敘明。
七、據上論結，本件原告之訴為一部有理由，一部無理由，依民
    事訴訟法第79條、第463條、第385條第1項前段、第390條第
    2項，判決如主文。
中    華    民    國    98    年    7     月    8     日
                    民事第十二庭
                        審判長法  官  陳駿璧
                              法  官  王麗莉
                              法  官  連士綱
正本係照原本作成。
被告如不服本判決，應於收受送達後20日內向本院提出上訴書狀
，其未表明上訴理由者，應於提出上訴後20日內向本院補提理由
書狀（均須按他造當事人之人數附繕本）上訴時應提出委任律師
或具有律師資格之人之委任狀；委任有律師資格者，另應附具律
師資格證書及釋明委任人與受任人有民事訴訟法第466條之1第1
項但書或第2項（詳附註）所定關係之釋明文書影本。
中    華    民    國    98    年    7     月    9     日
                              書記官  顧倪淑貞
附註：
民事訴訟法第466條之1（第1項、第2項）：
對於第二審判決上訴，上訴人應委任律師為訴訟代理人。但上訴
人或其他法定代理人具有律師資格者，不在此限。
上訴人之配偶、三親等內之血親、二親等內之姻親，或上訴人為
法人、中央或地方機關時，其所屬專任人員具有律師資格並經法
院認為適當者，亦得為第三審訴訟代理人。


司法院資訊處製作；財團法人民間司法改革基金會備份。
